臺灣高雄地方法院刑事判決　　　　　　　94年度易字第1450號
公　訴　人　臺灣高雄地方法院檢察署檢察官
被　　　告　甲○○原名王溫河.
選任辯護人　李昌明律師
被　　　告　乙○○
　　　　　　　　　　　1
選任辯護人　劉家榮律師
　　　　　　陳琪苗律師
上列被告因詐欺案件，經檢察官提起公訴（93年度偵字第15689
、19132 號），本院判決如下：
    主  文
甲○○、乙○○共同犯詐欺取財罪，均累犯，各處有期徒刑年
捌月。
    事  實
一、甲○○（原名王溫河）及乙○○前均因違反證券交易法案件
    ，分別經本院以89年易字第4527號判處有期徒刑4 月、6 月
    確定，均於民國89年12月27日易科罰金執行完畢。92年8 月
    間，乙○○係位於高雄市前鎮區○○○路2 號10樓警安保全
    股份有限公司（下稱警安保全公司）之公司總經理暨實際負
    責人，甲○○係該公司執行長，戊○○係蘋果星球國際資訊
    流通事業股份有限公司（下稱蘋果星球公司）之董事、執行
    長暨實際負責人，庚○○係蘋果星球公司掛名負責人暨常務
    董事，己○○係蘋果星球公司總經理，丁○○係蘋果星球公
    司副總經理。戊○○、庚○○、己○○、丁○○等人自90年
    間起販賣蘋果星球公司未上市股票涉嫌詐欺及違反證券交易
    法等案件，經法務部調查局高雄市調查處（下稱高雄市調處
    ）92年8 月25日至蘋果星球公司及該公司之關係企業執行搜
    索後，戊○○先詢問乙○○如何處理，經乙○○介紹律師諮
    詢後，戊○○發覺事態嚴重，再詢問可否以金錢疏通高雄市
    調處人員，乙○○、甲○○獲悉此事後，竟共同基於意圖為
    自己不法所有之犯意聯絡，由乙○○於92年9 月2 日中午邀
    約戊○○等人至警安保全公司商談官司對策，於92年9 月2
    日晚上9 時許在警安保全公司內，乙○○、甲○○向依約前
    來之戊○○、丁○○訛稱認識有力人士，且與檢調單位關係
    良好，蘋果星球公司之案件為小案件，有辦法擺平官司，期
    間甲○○作態欲外出與調查人員疏通而先行離去，庚○○、
    己○○經戊○○通知到場後，乙○○仍繼續佯稱：如果願意
    花錢疏通，即可擺平官司等語，甲○○並於此時在外以其
    0000000000號行動電話撥打乙○○所持0000000000號行動電
    話，由乙○○對戊○○等人表示甲○○已在檢調機關進行疏
    通，但時間急迫，須立即籌措新臺幣（下同）1,500 萬元「
    官司活動費」以利疏通，使極欲解決官司之戊○○、己○○
    、庚○○經討論後不疑有他而陷於錯誤，惟因金額過高及籌
    款不易，由戊○○與乙○○及甲○○聯絡討價還價後，翌日
    （9 月3 日）約定給付1,200 萬元作為「官司活動費」，並
    於2 日內分2 次每次600 萬元支付。92年9 月3 日，戊○○
    乃轉請蘋果星球公司之會計丙○○估算戊○○、己○○、庚○○買賣未上市股票之獲利盈餘後，自蘋果星球公司高階主
    管獲利盈餘帳戶即以戊○○名義申請之大眾商業銀行高雄分
    行（下稱大眾銀行）0000000 號、0000000 號帳戶及以黃婉
    珺（亦涉及戊○○等人違反證券交易法之案件）名義申請之
    臺灣中小企業銀行博愛分行（下稱臺灣中小企銀）193273號
    帳戶分別提領現金湊足600 萬元，再由丁○○於同日依約至
    警安保全公司地下2 樓停車場，將現金600 萬元放置在甲○○所有，車號ＺＡ─9999號賓士自小客車後車箱內，戊○○
    復於隔日再請會計丙○○自其上開大眾銀行高雄分行000000
    0 號、0000000 號帳戶分別提領現金湊足600 萬元，再由丁○○於下午將600 萬元攜至警安保全公司地下2 樓，放置在
    甲○○所有上開自用小客車後車箱內，甲○○、乙○○因而
    取得1,200 萬元，惟戊○○等人亦繼續遭檢調單位傳喚偵辦
    ，經己○○、庚○○要求甲○○、乙○○說明未果，始知受
    騙。
二、案經法務部調查局高雄市調查處移送臺灣高雄地方法院檢察
    署檢察官偵查起訴。
    理  由
壹、證據能力部分：
一、按被告以外之人於偵查中向檢察官所為之陳述，除顯有不可
    信之情況者外，得為證據。刑事訴訟法第159 條之1 第2 項
    定有明文。被告以外之人於偵查中向檢察官所為陳述，雖為
    審判外之陳述，然依刑事訴訟法之規定，檢察官係代表國家
    偵查犯罪、實施公訴，依法有訊問被告、證人、鑑定人權利
    之人；且於實務運作時，檢察官偵查中向被告以外之人所取
    得之陳述，原則上均能遵守法律規定，不致於違法取供，故
    可信度極高，自得為證據。本院前勘驗證人戊○○、庚○○
    、己○○、丁○○於92年7 月21日偵查中向檢察官所為陳述
    ，雖與偵查筆錄不符，而應以本院勘驗錄音之內容所作成之
    筆錄為據，有勘驗筆錄在卷可稽（見本院卷一第125 ～132
    、165 ～177 頁，本院卷二第48～56頁），惟渠等之證述及
    丙○○於偵查中之證述，均無非法取供等非任意之陳述，並
    均依法具結，且無其他足認該陳述之外部情狀有何顯不可信
    之情事，依刑事訴訟法第159 條之1 第2 項之規定，該丙○○於偵查中之證述及證人戊○○、庚○○、己○○、丁○○
    於偵查中陳述即經本院勘驗作成之筆錄，得作為本案證據。
二、被告以外之人於審判外之陳述，雖不符前4 條之規定，而經
    當事人於審判程序同意作為證據，法院審酌該言詞陳述或書
    面陳述作成時之情況，認為適當者，亦得作為證據，刑事訴
    訟法第159 條之5 第1 項定有明文。本件被告、辯護人及檢
    察官均對93年7 月20日甲○○之監聽譯文及本判決所引用除
    上述壹一偵查中證述以外之下列證據，均同意作為本案證據
    使用，本院審酌各該證據作成之情況，並無不法取供等非任
    意性情況，認為適當，依刑事訴訟法第159 條之5 第1 項得
    作為證據。
貳、認定犯罪事實所憑之證據及理由：
    訊據被告乙○○固坦認有於上開時地與戊○○、庚○○、己○○、丁○○談論如何解決蘋果星球公司涉犯案件事宜，惟
    與被告甲○○均否認有何詐欺取財之犯行。被告甲○○辯稱
    ：92年9 月2 日當晚伊已下班，未與戊○○等人說話，亦無
    收取1,200 萬元，監聽譯文之內容僅係伊想幫乙○○處理積
    欠戊○○債務，而向庚○○敷衍、誇大之陳述；92年9 月3
    日戊○○大眾銀行0000000 、0000000 號帳戶有足夠1,200
    萬元之現金供提領，卻仍分2 天提領7 次且另向黃琬君設於
    臺灣中小企業銀行博愛分行帳戶調借金額，且提領具有尾數
    如446 元、497 元等之金額，顯見該提領之金額非基於給付
    被告之目的而提領。被告乙○○則辯稱：92年8 月底戊○○
    雖陸續找伊幫忙，但伊僅介紹律師，因伊積欠戊○○或蘋果
    星球公司1,150 萬元未還，戊○○懷恨在心才串通他人陷害
    ，92年9 月3 、4 日自戊○○帳戶提領之1,200 萬元並非渠
    等所稱之官司活動費，且伊帳戶內並無收取戊○○等人所交
    付之1,200 萬元款項。惟查：
一、戊○○為蘋果星球公司之執行長暨實際負責人，庚○○係蘋
    果星球公司名義負責人暨常務董事，己○○係蘋果星球公司
    總經理，丁○○係蘋果星球公司副總經理理，蘋果星球公司
    於92年8 月25日因買賣蘋果星球公司未上市股票違反證券交
    易法等案件，遭高雄市調處搜索，並經臺灣高雄地方法院檢
    察署檢察官於93年8 月31日以93年度偵字第9902、13387 號
    提起公訴，現於本院審理中等情，業據證人己○○於偵查中
    證述及證人戊○○、丁○○於本院證述明確（見本院卷一第
    165 ～166 頁、本院卷二第98～99、165 ～166 頁），並有
    上開起訴書1 份在卷可憑（93年度偵字第19132 號卷第53～
    66 頁） ；而ZA-9999 賓士自小客車於92年8 、9 月間為被
    告甲○○所有，且平常係被告甲○○使用，92年9 月間亦未
    借他人使用，業據被告甲○○陳述在卷，且有所得批次查詢
    資料可稽（見93年度偵字第19132 號卷第17頁），上開事實
    ，均堪認定。
二、被告甲○○、乙○○利用戊○○等人涉嫌違反證券交易法案
    件，詐稱可以金錢出面活動擺平官司，致戊○○、己○○、
    庚○○等人陷於錯誤，而於92年9 月3 、4 日各交付600 萬
    元共計1,200 萬元等情，業據下列證人證述明確：
（一）證人戊○○於偵查及本院審理時證述：伊開設蘋果星球公
      司，與己○○、庚○○均為公司之董事，警安保全公司與
      蘋果星球公司均設立於同棟大樓，因蘋果星球公司92年8
      月被高雄市調處搜索後，伊曾找過乙○○詢問如何處理，
      乙○○向伊說案件簡單頂多被罰款而為伊介紹律師後，伊
      在外面聽到不是只有罰款就可以解決，復透過乙○○知道
      甲○○有辦法靠關係將官司打贏，即應被告甲○○約定前
      往警安保全公司，伊與丁○○於92年9 月2 日之颱風夜晚
      先前往警安保全公司與被告甲○○、乙○○詢問以金錢擺
      平官司之事，被告乙○○告知蘋果星球公司之案件為小案
      件，只要花錢即可找有力人士擺平，後來被告甲○○先離
      開，伊與被告乙○○談及如何處理解決後續問題，且找己○○、庚○○到場商量，被告甲○○則自外打電話給被告
      乙○○告以正與調查機關人員疏通，並協調擺平官司之花
      費，開價1,500 萬元且要盡快交款，不要拖拖拉拉，經與
      己○○、庚○○討論後就向被告乙○○說先籌籌看，離開
      後伊與庚○○、己○○認為要殺價，且交代己○○請會計
      丙○○計算伊、己○○、庚○○之私人之獎金後，伊打電
      話向乙○○說有辦法先付600 萬元，並約定交付1,200 萬
      元，之後甲○○與伊聯絡分2 次給付600 萬元之時間，及
      約定將錢放在警安保全公司地下2 樓所停放賓士車之後車
      廂，2 次都由丙○○籌錢，由伊或己○○交代丁○○交款
      給警安保全之人員，但交款後到目前為止官司仍在進行等
      語（見本院卷一第171 ～175 頁、本院卷二第165 ～175
      頁）。
（二）證人己○○於偵查中證述：蘋果星球公司買賣未上市股票
      被查獲後，執行長戊○○打電話邀伊至警安保全公司商議
      如何拿錢擺平官司，伊到場時被告乙○○表示只要願意出
      價，就可以擺平官司，被告乙○○與不在場之被告甲○○
      電話言談表示只要1,500 萬元即可擺平官司，乙○○並表
      示交款速度越快越好，以盡早擺平官司，因伊等由戊○○
      聯絡被告乙○○、被告甲○○沒有1,500 萬元那麼多錢，
      已經先籌到600 萬元，戊○○即交代伊請會計取款及請丁○○負責付款，第2 次被告甲○○要伊等盡快付清600 萬
      元，伊請丙○○、丁○○領款及交款，伊等給付之1200萬
      元是伊與戊○○、庚○○買賣外面公司股票之利潤等語（
      見本院卷一第165 ～169 頁）。
（三）證人庚○○於偵查中證述：蘋果星球公司被搜索後的颱風
      天夜晚，戊○○打電話要伊至警安保全公司，伊到場後被
      告乙○○稱以前作未上市股票認識相關人士，可以讓檢調
      單位不要傳太多人約談，內容不要問的太辛辣，但被告乙○○不敢承諾是否可讓伊等交保或處分之情況，當時被告
      甲○○在電話中之意思好像說已經與調查機關人員在疏通
      ，然後講到價錢是1,500 萬元，伊覺得價錢太高，且被告
      乙○○、甲○○要伊等1 、2 天就交款，且要現金，當下
      還沒談到如何付錢，但隔天即被要求交款，分2 次各600
      萬元，由戊○○交代丙○○領取伊、己○○及戊○○買賣
      未上市股票所賺之金額，丁○○並未出錢，但交款後伊等
      仍遭約談，伊就打電話問被告甲○○，均被以不是理由之
      理由塘塞說不會有事，伊甚至有1 次到議會當著壬○○之
      面前詢問被告甲○○說「我們協理級以上之人均被約談了
      ，那我的1,200 萬元跑哪裡去了」，但被告甲○○未回答
      ，並轉移話題到生意方面等語（見本院卷第48～50頁）。
（四）證人丁○○於偵查及本院審理時證述：因92年8 月底蘋果
      星球公司被搜索，戊○○找伊至警安保全公司，詢問「向
      董」即被告乙○○看是否認識調查局人員，而可幫忙將該
      案件處理好，「河哥」即被告甲○○告以花錢即可以用人
      脈來擺平官司，當日被告甲○○於己○○、庚○○到場前
      即離去，所以被告甲○○係從外面以電話與被告乙○○談
      及已經在「機關」那裡，且說對方開價1,500 萬元，因金
      額太大，庚○○說要與蘋果星球公司董事商量，翌日才殺
      到1,200 萬元。第1 次付款由戊○○叫伊到大眾銀行2 樓
      取錢並要伊至該大樓地下2 樓與身著警安保全制服之人員
      碰面，伊將錢放置於車號9999號、S320舊型黑色賓士車後
      車廂，第2 次戊○○及己○○均指示於當日下午2 時30分
      許領取600 萬元後攜至地下2 樓交給警安保全人員並放於
      該賓士車後車廂內，伊非蘋果星球公司董事，亦非有決策
      權者，上開1,200 萬元均是戊○○、庚○○、己○○所私
      人出資，因付錢者不方便出面，且被告乙○○、被告甲○○2 人亦稱不願直接碰錢，因而由丁○○前去交付現金給
      身著警安保全制服之人，但案件仍經移送至地檢署，而經
      起訴審理中等語（本院卷一第125 ～131 頁、本院卷二第
      99 ～108頁）。
（五）證人即原蘋果星球公司會計丙○○於本院證述：92年9 月
      3 日領款當日己○○交代伊籌款1,200 萬元作為擺平公司
      官司之用，因時間急迫，就向己○○說當日1,200 萬元可
      能不夠，伊並自不同分處即尚揚實業有限公司（下稱尚揚
      公司）、冠輝資訊實業有限公司（下稱冠輝公司）、廣翰
      實業有限公司（下稱廣翰公司）、悅豪資訊實業有限公司
      （下稱悅豪公司）之私人利潤帳戶分2 天各600 萬元湊成
      1,200 萬元，上開現金第1 天下午由伊與戊○○至大眾銀
      行領取，及另一會計至黃婉君帳戶領款，在銀行交款600
      萬元與丁○○，第2 次則領取600 萬元後在公司交付給丁○○等語（見93年度偵字第15689 號卷第39頁、本院卷二
      第112 ～121 頁），亦與證人戊○○、己○○證述原欲交
      付1,200 萬元，但無法於1 天內籌足，而向被告2 人殺價
      討論始分2 日給付等情相符。
（六）而戊○○、庚○○、己○○、丁○○等人與被告甲○○、
      乙○○並無私人恩怨，且戊○○等人於92年10間起尚與被
      告甲○○合作大陸地區高爾夫球證買賣事業，業經被告乙○○、甲○○陳述在卷；又證人戊○○於蘋果星球公司被
      搜索後即詢問被告乙○○如何因應，除與律師諮商外，尚
      到處尋找管道以求擺平管司，足認其陳述欲請被告2 人以
      金錢擺平官司一情，無矛盾或不合理之處；另證人丁○○
      非蘋果星球公司之決策者，亦非該1,200 萬元之出資者，
      仍與證人戊○○、庚○○、己○○為相同之陳述，甚至明
      確證述與被告2 人商談經過、領款時間、交付上開1,200
      萬元款項放置被告甲○○之上開車號9999號之賓士車內等
      情；而證人庚○○於交款後，尚多次詢問被告甲○○蘋果
      星球官司案件之進度，其因確信給付官司活動費用而要求
      並確認收受之被告甲○○是否確實執行，亦與常情相符；
      再證人丙○○並未因蘋果星球案件經偵查或以違反證券交
      易法起訴，有上開93年度偵字第9902、13387 號起訴書確
      在卷可稽，仍詳實證述領款原因及經過，堪認渠等之證述
      並無構陷之情，應堪採信。
（七）況被告乙○○於本院審理時證述：戊○○92年9 月2 日當
      日中午颱風還沒來就與伊約好，當晚到警安保全公司就提
      到要以錢擺平官司等語（見本院卷第196 ～197 頁），綜
      上，足證戊○○因恐遭訴究而極力尋找為蘋果星球公司擺
      平案件管道，並擔任與被告乙○○、被告甲○○見面、聯
      絡之溝通者，被告2 人因而有機可趁，藉詞詐騙，戊○○
      於確信有方法以金錢擺平官司後，遂邀集蘋果星球公司之
      庚○○、己○○到場瞭解並共同負責出資；丁○○雖與戊○○一同前往警安保全公司，惟因非公司主要決策者，故
      並未出資1,200 萬元，且僅係擔任交款者，於戊○○與被
      告2 人約定交款時地後，由其向會計丙○○2 次取得各
      600 萬元後，前往警安保全公司地下2 樓將金錢放置於被
      告甲○○車輛之後車廂；己○○及庚○○則在被告乙○○
      及戊○○之說服下，答應出資擺平官司，並由己○○交代
      會計丙○○領款一事，均堪認定。
三、證人庚○○雖於偵查中另證述係乙○○92年9 月2 日晚上撥
    打電話詢問被告甲○○詢問正在何處、談論之金額如何等語
    ，然其亦稱：伊到時聽到一半，意思好像被告甲○○跟調查
    局之人在一個飯局裡面疏通等語（見本院卷一第49頁）；另
    證人戊○○於本院審理時係證述由被告甲○○撥打電話與被
    告乙○○；又被告甲○○當時持有0000000000之行動電話之
    帳單顯示，於92年9 月2 日晚上9 時20分、10時02分以其所
    持0000000000之行動電話撥打被告乙○○所持之0000000000
    號，有該電話帳單之通話明細表、和信電訊股份有限公司行
    動電話基本資料各1 份在卷可參（見93年度偵字第15689 號
    卷第42、51頁），足認係被告甲○○在外撥打電話與被告乙○○，而假詞已經與調查人員疏通並談論金額，是證人庚○○應係中途到場而誤認係被告乙○○撥打電話之情，應堪認
    定。
四、再證人丙○○於本院審理時證稱：蘋果星球公司有不同分處
    買賣未上市股票，並設立一負責人開立帳戶集中私人賺取利
    潤金額，由伊製作高階長官之利潤表；而尚揚公司帳戶係己○○在臺灣中小企業銀行博愛分行開立、廣翰公司帳戶係黃
    婉君在臺灣中小企銀博愛分行成立、冠輝公司及悅豪公司帳
    戶則均由戊○○在大眾銀行開立，所領得1,200 萬元交付擺
    平蘋果星球公司官司活動費，無法1 次湊足，而分2 次自上
    開帳戶領出等語（見本院卷二第115 ～122 頁、93年度偵字
    第15689 號卷第2 ～3 頁）；證人己○○於偵查中亦證稱：
    給付官司活動費所籌措之1,200 萬元是伊、庚○○、戊○○
    買賣他公司股票之私人利潤盈餘，尚揚公司等每1 家公司（
    分處）由1 人代表開戶存入利潤盈餘，再由會計丙○○每月
    結帳等語（見本院卷一第167 ～168 頁）；復參酌92年9 月
    3 日，以戊○○名義設立之大眾銀行帳號166181號帳戶經提
    領137 萬2,497 元、31萬3,820 元、18萬6,000 元3 筆共計
    187 萬2,317 元，以戊○○名義所設立大眾銀行168397號帳
    戶經提領341 萬6,000 元，以黃婉君名義所設立臺灣中小企
    銀19327-3 號提領144 萬446 元，另於翌日即92年9 月4 日
    ，上開大眾銀行帳號166181號帳戶經提領260 萬元、大眾銀
    行168397號帳戶經提領280 萬元及60萬元，有大眾銀行94年
    10月25日（94）高雄發字第407 號及94年12月28日（94）高
    雄發字第554 號函、臺灣中小企銀95年1 月11日台企博愛執
    字第094003011 號及94年10月25日94前鎮字第235 號函及函
    覆上開帳戶交易明細表各1 份、取款憑條8 紙在卷可憑（見
    本院卷一第77～81、102 ～104 、109 ～110 頁），是於92
    年9 月3 日合計提領現款約672 萬餘元，於92年9 月4 日合
    計提領現款600 萬元無疑。足認戊○○等人前因丙○○計算
    私人款項後認為無法1 日湊足1,200 萬元，而由戊○○向被
    告2 人殺價，始經要求分2 日各給付600 萬元，且丙○○分
    2 次所領得之款項，係計算戊○○、己○○、丁○○之買賣
    股票利潤後提領而分2 次各600 萬元交由丁○○付款等情，
    洵堪認定。
五、再庚○○於93年7 月9 日撥打被告甲○○所持0000000000號
    電話之監聽內容顯示，「A （庚○○）那1,200 萬元到底怎
    麼處理？B （甲○○）：我的部分都是都有拿進去，那向董
    （即被告乙○○）那邊及小武（即戊○○）那邊，我就不曉
    得了。」、「A ：我先講，那個錢都不重要，重要的是己○○以為我在演戲，金山（即丁○○）也以為我在演戲，實際
    上錢真的已經給你了，對不對，他們認為我們在『莊孝維（
    裝傻）』。B ：因為我經手部分，是拿出去的部分，至於其
    他的部分，你說他們有沒有怎樣，我就不曉得了。」、「A
    ：所以我就奇怪，那你到底有沒有去處理我們官司的事？B
    ：有，有，這個確定有。」、「A ：對，阿河，你光是去想
    因為看到這件事，不是只有我們兩個，金山、尚林也都在嘛
    ！B ：對！對！因為當初你們談的時候，跟向董都有當面在
    談，我也有在現場，我都在裡面的現場，我跟他（乙○○）
    在通電話，我有跟他說，如果說你們有一點點疑慮，那就不
    要了，因為這樣子也沒有意義，因為到時候，因為沒有包生
    小孩的嘛，我也是跟向董這樣子講，我說你們如果願意，我
    們可以努力，但是我們可以做到什麼程度，我們可以跟你們
    講，因為有一些像開始的名單或者什麼，都有出來FAX 嘛」
    、「A ：我出庭都是詐欺，我都出庭過了，我只是說事後的
    ，現在看你們說可能再講一下就再講一下，1200萬元都給了
    ！B ：嗯！嗯！」等情，有上開監聽譯文及通訊監察書在卷
    可參（見93年度偵字第15689 號第49～53頁、本院卷一第72
    頁），足認庚○○不只1 次詢問被告甲○○提供金錢處理案
    件之情況，甚至就已經給付1,200 萬元，仍繼續遭偵查、訴
    究，而向被告甲○○提出質疑，被告甲○○亦就庚○○所提
    出之疑問，予以回答，且依其回答內容均針對庚○○之問題
    逐一說明，甚至回稱「當初你們談的時候，跟向董都有當面
    在談，我也有在現場，我都在裡面的現場，我跟他（乙○○
    ）在通電話，我有跟他說，如果說你們有一點點疑慮，那就
    不要了」等語說服庚○○，且顯無誤解內容，益徵被告甲○○於92年9 月2 日撥打電話給被告乙○○，係用以使戊○○
    等人相信正與調查人員談論花錢擺平蘋果星球公司之官司無
    疑，是被告辯稱基於誇大、敷衍所為，為事後卸責之詞，不
    足採信。又被告2 人以擺平官司為由，並由被告甲○○在外
    以電話表示正與調查人員進行疏通關說，趁機詐騙戊○○等
    人給付金錢，且收取1,200 萬元款項後，並無進行所謂擺平
    官司之疏通行為仍藉詞推託，其等意圖不法所有並詐取財物
    ，至為灼然。
六、被告甲○○雖辯稱：92年9 月2 日當晚伊已經下班，未曾遇
    到戊○○等人。然其於調查時已供述於92年8 、9 月間戊○○等人確實因蘋果星球違反證券交易法案件，至警安保全公
    司找被告乙○○及伊幫忙解決公司一事，當時被告乙○○向
    戊○○等人回覆此種案件並不嚴重，且當場向伊求證，並經
    伊與被告乙○○應允幫忙，戊○○、庚○○甚至多次打電話
    要伊幫忙解決官司等語（見93年度偵字第15689 號卷第44、
    134 頁），於本院準備程序亦明確供述：伊曾與戊○○等人
    在警安保全公司討論蘋果星球公司被調查局搜索之事等語（
    見本院卷一第37頁），況證人戊○○、丁○○均證述被告甲○○於92年9 月2 日晚上亦在現場談論以金錢擺平蘋果星球
    公司官司之事，詳如前述，故其辯稱未遇到戊○○等人之辯
    解，即與事實不符，不足採信。
七、被告乙○○雖辯稱：因積欠戊○○債款未還，而遭戊○○等
    人陷害等語。然其在高雄市調處先稱係因公司週轉不靈向戊○○借款1,050 萬，以警安保全公司之500 張股票抵押，由
    戊○○開立支票或匯款至伊合作金庫南高雄分行帳戶，偶而
    以現金交付，後伊開立支票上百張等語；於本院第1 次準備
    程序中則稱：戊○○曾向其購買未上市股票，並陸陸續續經
    由會計匯款交付1,150 萬元，此乃戊○○之公司向伊個人購
    買股票之價款，因該未上市股票之公司倒閉，戊○○不承認
    該筆價款，因而在93年間伊開立上百張支票將股票換回來，
    且戊○○告以如果幫忙介紹律師的話，所欠借款可以打折扣
    等語。是被告乙○○就其與戊○○間究竟係警安保全公司週
    轉不靈向戊○○借款，或因與戊○○買賣未上市公司股票衍
    生債務糾紛，其所述已前後矛盾，而無法遽採。況其於本院
    審理中亦供稱：颱風夜晚當日戊○○向伊詢問可否以金錢解
    決蘋果星球公司之案件等語，如上所述；而依上開被告甲○○與庚○○之監聽譯文，亦足認被告2 人已與戊○○等人論
    及由戊○○等人金錢解決蘋果星球官司並確實收取1,200 萬
    元款項等情；此外，證人丁○○於偵查及本院審理時亦明確
    證述如何取得1,200 萬元至警安保全公司大樓地下2 樓放置
    於甲○○之上開車輛中（見本院卷一第121 ～131 頁、本院
    卷二第99～104 頁），而證人丁○○原為蘋果星球之副總並
    非決策者，亦未出資，業如前述，且亦稱不清楚後續情況等
    語（見本院卷二第107 頁），證人丙○○亦未因蘋果星球公
    司之案件而遭偵查訴追，足認證人丁○○、丙○○均係以客
    觀之立場陳述，卻仍分別就證述被告2 人上開詐取1,200 萬
    元之及提領1,200 萬元以供擺平官司經過，詳細證述，益徵
    被告乙○○上開辯解，係飾詞脫罪之詞，不足採信。
八、被告2 人雖辯稱戊○○上開大眾銀行2 帳戶及黃婉君上開臺
    灣中小企銀帳戶分2 天領取1,200 萬元之現金，顯恐為蘋果
    星球公司之發放員工之業績獎金，而非供本案給予被告2 人
    之金錢等語。然證人丙○○於本院證述：92年9 月3 、4 日
    提領1,200 萬元之大額款項，係由丁○○分2 次各600 萬元
    取走用以交付擺平蘋果星球公司案件之費用，業如上述；並
    證述：蘋果星球公司之員工業績獎金係於當月5 日或10日發
    放，伊提領之1,200 萬元不可能是員工之業績獎金等語（見
    本院卷二第117 ～118 頁）；另證人戊○○於本院審理時證
    述：蘋果星球公司92年8 、9 月份所發放之員工業務獎金每
    月成績好時可以發到400 萬至500 萬元，不好時也有200 萬
    元至300 萬元以上，但請丙○○自銀行領取用以給付被告2
    人之1,200 萬元，係由伊、庚○○、己○○之私人獎金，伊
    等3 人每人各出400 萬元等語（見本院卷二第176 、177 頁
    ）；又證人丙○○證述：戊○○上開大眾銀行2 帳戶及黃婉
    君臺灣中小企銀帳戶，乃係為蘋果星球高階主管買賣股票之
    統一集中私人利潤所設，由會計每月統計分配利潤，丁○○
    、黃婉君均為公司高階人員等語（見本院卷第119 ～120 頁
    ），如前所述；足見戊○○上開大眾銀行2 個帳戶及黃婉君
    上開臺灣中小企銀帳戶，於92年9 月3 、4 日所領取交付丁○○之1,200 萬元款項，非供發放蘋果星球員工業績獎金之
    用，而係戊○○、己○○、庚○○所有供給付被告2 人官司
    活動費所用。另上開3 帳戶所存入之款項除包含戊○○、庚○○、己○○個人利潤外，尚包括其他蘋果星球高階主管之
    個人利潤，是證人丙○○因第1 天於急迫之際，計算戊○○
    、庚○○、己○○3 人之個人利潤進而領取非整數之金額，
    即與常情相符，故被告此部分所辯，亦不足採。
九、被告乙○○雖辯稱：其合作金庫帳戶於92年9 、10月間之匯
    入存款，均係他人購買警安保全公司股票之資金或向地下錢
    莊借貸所得等情。然查，被告乙○○稱因警安保全公司於92
    年4 月間向地下錢莊借款時，伊曾簽具1 紙到期日為92年10
    月13日之警安保全公司支票，故伊於到期日自伊合作金庫南
    高雄分行0000000000000 號帳戶轉帳150 萬元至警安保全公
    司所有合作金庫南高雄分行之0000000000000 號帳戶內，作
    為上開公司票款之資金等情（見93年度偵字第15689 號卷第
    59～60頁），與被告甲○○證述警安保全公司於92年10月13
    日將上開公司支票存入被告甲○○國泰世華銀行新興分行帳
    戶內，乃因被告甲○○曾開立票款150 萬元之支票供警安保
    全公司票貼借款（見93年度偵字第15689 號卷第59～60頁）
    等語顯不一致，是被告乙○○上開辯解，即難遽採；況被告
    2 人詐欺取得1,200 萬元款項後，如欲掩飾犯罪所得，而分
    筆以小款項匯款回自己帳戶，或直接存入他人帳戶，甚至因
    積欠債務而持以清償，均有可能，自難遽以其帳戶內之資金
    流向，據以認定未曾收款，故被告乙○○此部分辯解，尚無
    從為其有利之認定。
十、被告甲○○雖經自願請求測謊鑑定，然經內政部警證述警察
    局施測人就「（一）你有拿（收受或得到）這筆錢（新臺幣
    1200萬元的任何一部份）嗎？（二）有關本案，你有拿（收
    受或得到）這筆錢（新臺幣1200萬園中的任何一部份）嗎？
    」兩問題施測結果，因圖譜反應欠缺一次性，而無法鑑別，
    有內政部警政署刑事警察局95年8 月16日出具之鑑定書在卷
    可稽（見本院卷二第12頁），被告甲○○測謊結果，既無從
    鑑判所言是否屬實或不實，尚不足為利或不利被告甲○○之
    認定，況本案事證已臻明確，此部分鑑定結果亦不影響本案
    之認定，附此敘明。
十一、綜上所述，被告甲○○、乙○○上開所辯，均不足採信，
      本件事證明確，被告2 人犯行堪以認定，應依法論科。
、論罪科刑部分：
一、被告行為後，刑法、刑法施行法業已於94年2 月2 日、95年
    6 月14日修正公布，並均自95年7 月1 日施行，參酌最高法
    院95年5 月23日刑事庭第8 次會議決議，應依刑法第2 條第
    1 項之規定，為新舊法比較：
（一）修正前刑法第28條規定：「二人以上共同實施犯罪之行為
      者，皆為正犯」，而修正後該條則將「實施」修正為「實
      行」，以排除陰謀共同正犯及預備共同正犯，被告於修法
      前後均構成共同正犯，並無歧異之處，故應依一般法律適
      用之原則，適用現行、有效之裁判時法論處。
（二）被告行為時，刑法第47條累犯之適用並不以故意犯為限，
      雖修正後刑法第47條則限於故意犯始有適用，然本件被告
      為故意犯罪，故不論依新舊法，均構成累犯，並無歧異之
      處，自不生比較之餘地，故應一般法律適用之原則，適用
      現行、有效之裁判時法論處。
二、核被告甲○○、乙○○所為，係犯刑法第339 條第1 項之詐
    欺取財罪，被告2 人間就上開犯行有犯意聯絡及行為分擔，
    應論以共同正犯。被告2 人以一行為同時詐騙戊○○、己○○、庚○○，而獲得3 人所給付共計1,200 萬元，侵害數法
    益，係以一行為觸犯數罪名，為想像競合犯，應依刑法第55
    條之規定，從一重處斷。被告甲○○、乙○○前均因違反證
    券交易法案件，分別經本院以89年易字第4527號判處有期徒
    刑4 月、6 月確定，均於89年12月27日易科罰金執行完畢，
    有臺灣高等法院被告前案紀錄表在卷可稽，被告2 人於受有
    期徒刑執行完畢後5 年內，故意再犯本件有期徒刑以上之罪
    ，均為累犯，應依刑法第47條第1 項之規定，各加重其刑。
    爰審酌被告2 人所為，不只侵害被害人之財產法益，對司法
    公正、廉明之形象戕害尤鉅，使一般人民相信司法案件可以
    金錢買通、擺平，破壞人民對司法之信賴，阻滯社會法治教
    育之進步，對社會秩序所生危害非輕，犯後又一再飾詞狡辯
    ，毫無悔意，詐得金額1,200 萬元之數目非少，復未償還被
    害人所交付之金錢等一切情狀，分別量處如主文所示之刑。
據上論斷，應依刑事訴訟法第299 條第1 項前段，刑法第2 條第
1 項、第28條、第339 條第1 項、第55條、第47條第1 項，判決
如主文。
本案經檢察官辛○○到庭執行職務。
中　　華　　民　　國　　96　　年　　6　　月　　22　　日
                  刑事第十五庭  審判長法　官 唐照明
                                      法  官 文昌
                                      法  官 梁淑美
以上正本證明與原本無異。
如不服本判決，應於收受送達後10日內向本院提出上訴書狀。
中　　華　　民　　國　　96　　年　　6 　　月　　22　　日
 　　　　　　　　　　　　　　　       書記官 林麗文
附錄本案論罪法條全文
中華民國刑法第339條
（普通詐欺罪）
意圖為自己或第三人不法之所有，以詐術使人將本人或第三人之
物交付者，處5 年以下有期徒刑、拘役或科或併科1 千元以下罰
金。
以前項方法得財產上不法之利益或使第三人得之者，亦同。
前二項之未遂犯罰之。
